【裁判字號】    90,上訴,674
【裁判日期】    900619
【裁判案由】    偽造文書等
【裁判全文】
臺灣高等法院臺南分院刑事判決             九十年度上訴字第六七四號       Ｃ
      上  訴  人  臺灣臺南地方法院檢察署檢察官
      被      告  甲○○○
右上訴人因被告偽造文書等案件，不服臺灣臺南地方法院九十年度訴字第二三四號中
華民國九十年三月二十二日第一審判決（起訴案號：臺灣臺南地方法院檢察署九十年
度偵緝字第二一號），提起上訴，本院判決如左：
      主      文
原判決撤銷。
甲○○○連續行使偽造私文書，足以生損害於他人，處有期徒刑肆月，如易科罰金以
參佰元折算壹日。緩刑參年。
      事      實
一、甲○○○基於概括之犯意，意圖為自己不法之所有，連續於八十九年九月二十一
    日下午十四時五十二分前十幾分鐘，在臺南縣新化鎮○○街六五巷六號乙○○住
    處，竊取乙○○所有之臺南縣新化鎮農會存款簿及印章後，旋即前往新化鎮○○
    路新化鎮農會，要求不知情之農會人員，連續於活期儲蓄存款取款憑條上填寫當
    天日期八十九年九月二十一日及新臺幣（下同）二萬元之金額，並在存戶簽章欄
    盜蓋用「乙○○印」印章，偽造該取款憑條私文書，致生損害於乙○○，並持該
    取款憑條向櫃台人員領取存款，使該農會陷於錯誤，而交付其提領之款項二萬元
    ，再行將上開存款簿及印章放回原處。又於同年月二十八日下午十三時三十六分
    前十幾分鐘前，在同上乙○○住處，竊取乙○○所有之存款簿及印章後，又即前
    往新化鎮○○路新化鎮農會，要求不知情之農會人員，在活期儲蓄存款取款憑條
    上填寫當天日期八十九年九月二十八日及二萬零五百元之金額，並在存戶簽章欄
    盜蓋用「乙○○印」印章，偽造該取款憑條私文書，致生損害於乙○○，並持該
    取款憑條向櫃台人員領取存款，使該農會陷於錯誤，而交付其提領之款項二夢零
    五百元，二次共計詐得四萬零五百元。嗣於同年月三十日，乙○○欲前往提款時
    ，發現其存短少，經向新化鎮農會詢問及調閱錄影帶，始知上情。
二、案經乙○○訴由臺南縣警察局新化分局報請臺灣臺南地方法院檢察署檢察官偵查
    起訴。
      理      由
一、訊之被告甲○○○固坦承於上揭時日，有在新化農會領款之事實，惟佑口否認冒
    領被害人款項，辯稱：伊與乙○○為同居關係，當時小孩需要用錢，乙○○有同
    意伊領去花用，並告知其存款簿及印章之放置處，可能是其中風後，記憶力變差
    ，忘記了，伊並無不法云云。
二、經查，上開事實，已據被告於警訊中供稱：「我在客廳，乙○○所有之桌子內竊
    得乙○○之存摺及印章．．」「因為我沒有錢，而看到乙○○所有之存款簿及印
    章就竊取該物品前往新化鎮農會盜領。」「．．我只是將乙○○所有之印章蓋印
    盜領花用．．」等語，核與告訴人乙○○於偵審中指述情節相符，並有偽造之取
    款憑條影本二紙、領款時遭錄影機攝影之翻拍照片三張附卷可參，被告嗣於原審
    審理時辯稱警訊時係因在忙，所以並沒有於警訊時即供稱告訴人有同意伊使用云
    云，然被告二次警訊時間係於十月四日下午一時三十分至同日下午六時，此有警
    訊筆錄訊問時間欄足考，期間長達四小時三十分，豈有於該段期間均未為提及對
    自己有利之事實，被告所辯顯係犯後卸責飾詞，並不足採，本件事證明確，被告
    犯行堪以認定。
三、查被告甲○○○竊取乙○○存款簿及印章，並偽造取款憑條，向農會詐領存款，
    核其所為，係犯刑法第三百二十條第一項竊盜罪、第二百十六條、第二百十條行
    使偽造私文書罪及第三百三十九條第一項詐欺罪。被告利用農會人員二次為簽立
    取款條行為，惟該人並不知情，無犯罪之認識，被告應成立該罪之間接正犯。被
    告盜用乙○○印章為偽造私文書之部分行為，又其偽造私文書之低度行為，應為
    行使偽造私文書之高度行為所吸收，均不另論罪。被告先後二次竊盜、行使偽造
    文書、詐欺領款之犯行，均時間緊接，所犯罪名相同，顯係出於概括之犯意為之
    ，為連續犯，分別依刑法第五十六條之規定以一罪論，並加重其刑。被告所犯上
    開三罪間，有方法結果之牽連犯關係，應從一重之行使偽造文書罪處斷。
四、按刑法第四十一條：「犯最重本刑為三年以下有期徒刑以下之刑之罪，而受六月
    以下有期徒刑或拘役之宣告，因身體、教育、職業或家庭關係，執行顯有困難者
    ，得以一元以上三元以下折算一日，易科罰金」，已於九十年一月十日經總統公
    布修正為第四十一條第一項前段：「犯最重本刑為五年以下有期徒刑以下之刑之
    罪，而受六月以下有期徒刑或拘役之宣告，因身體、教育、職業或家庭關係或其
    他正當事由，執行顯有困難者，得以一元以上三元以下折算一日，易科罰金」，
    於同年月十二日生效。本件被告犯罪日期在前述法律修正前，犯罪後法律已有變
    更，依刑法第二條第一項前段，應適用裁判時之刑法第四十一條第一項前段規定
    諭知易科罰金之折算標準，合予敘明。
五、原審以被告甲○○○罪證明確，因予論罪科刑，固非無見。惟(一)被告係竊取被害
    人印章後予以盜用印文，原判決認係偽造印文，自有未洽。(二)又取款憑條上乙○
    ○印文既屬用，即無刑法第二百十九條規定偽造印章、印文或署押，不問屬於
    犯人與否沒收之適用問題（最高法院四十八年度台上字第一五二三號判例參照）
    原判依刑法第二百十九條規定諭知沒收，亦有未洽。(三)刑法第四十一條於九十年
    一月十日公布修正規定：犯最重本刑為五年以下有期徒刑以下之刑之罪，而受六
    個月以下有期徒刑或拘役之宣告，因身體、教育、職業、家庭之關係或其他正當
    事由，執行顯有困難者，得以一元以上三元以下折算一日，易科罰金。原判決未
    以審酌，比較新舊法，仍有未合。檢察官上訴意旨，認被告犯後飾詞狡辯，尚不
    知悔悟，指摘原判決諭知緩刑不當，惟被告於原審判決後已與被害人和解，並歸
    還其詐領之款項，並取得被害人諒解，有和解書一紙附卷可佐，足徵被告犯後態
    度已經改善，應無變更原判決緩刑諭知必要，上訴雖無理由，然原判決既有可議
    ，自屬無可持，應由本院將原判決撤銷改判，以期適法。爰審酌被告犯罪之動機
    、目的、手段、所生危害、與被害人關係及犯罪後仍飾詞狡辯等一切情狀，量處
    如主文第二項所示之刑，並諭知如易科罰金，以三百元折算一日之標準，以資懲
    儆。又被告前未曾受有期徒刑以上刑之宣告，有臺灣高等法院被告全國前案紀錄
    表在卷可憑，其經此教訓後，應知所警惕，信無再犯之虞，本院因認所宣告之刑
    以暫不執行為適當，併諭知緩刑三年，以勵自新。及被告盜用（原判決誤為偽造
    ）之印文二枚，已為取款憑條之一部分而交予新化農會收執，自不合收要件，故
    不予宣告沒收，併此敘明。
據上論斷，應依刑事訴訟法第三百六十九條第一項前段、第三百六十四條、第三百七
十一條、第二百九十九條第一項前段，刑法第二條第一項前段、第五十六條、第二百
十條、第二百十六條、第三百二十條第一項、第三百三十九條第一項、第五十五條、
第四十一條第一項、第七十四條第一款，罰金罰鍰提高標準條例第一條前段、第二項
，判決如主文。
本案經檢察官曾顯智到庭執行職務。
中    華    民    國      九十      年      六      月      十九        日
                                  臺灣高等法院臺南分院刑事第五庭
                                      審判長法官  茆    臺    雲
                                            法官  董    武    全
                                            法官  李    文    福
右正本證明與原本無異。
如不服本判決，應於判決送達後十日內向本院提出上訴狀，其未敘述理由者並應於提
出上訴狀後十日內向本院補提理由書（應附繕本)。
                                      法院書記官  李    良    倩
中    華    民    國      九十      年      六      月      十九        日
附錄法條：
刑法第二百十條：偽造、變造私文書，足以生損害於公眾或他人者，處五年以下有期
                徒刑。
刑法第二百十六條：行使第二百十條至第二百十五條之文書者，依偽造、變造文書或
                  登載不實事項或使登載不實事項之規定處斷。
刑法第三百第二十條第一項：意圖為自己或第三人不法之所有，而竊取他人之動產者
                          ，為竊罪，處五年以下有期徒刑，拘役或五百元以下
                          罰金。
                          意圖為自己或第三人不法之利益，而竊佔他人之不動產
                          者，依前項之規定處斷。
刑法第三百三十九條第一項：意圖為自己或第三人不法之所有，以詐術使人將本人或
                          第三人之物交付者，處五年以下有期徒刑、拘役或科或
                          併科一千元以下罰金。


司法院資訊處製作；財團法人民間司法改革基金會備份。
